【裁判字號】    89,易,586
【裁判日期】    900528
【裁判案由】    竊盜
【裁判全文】
臺灣宜蘭地方法院刑事判決                          八十九年度易字第五八六號
    公  訴  人  臺灣宜蘭地方法院檢察署檢察官
    被      告  丁○○
右列被告因竊盜案件，經檢察官提起公訴（八十九年度偵字第二五四四號），本院判
決如左：
    主  文
丁○○無罪。
    理  由
一、公訴意旨略以：被告丁○○基於為自己不法所有之意圖，於民國八十九年八月三
    日十七時許，在宜蘭縣羅東鎮○○路遠東保齡球館前，竊取甲○○所有之車牌號
    碼ＷＨＲ─四五七號機車一部，得手後供己作為代步工具，並取下該車車牌後，
    將該車藏放在其位於宜蘭縣冬山鄉○○村○○鄰○○路四四０號住處內。嗣於八
    十九年九月八日十七時三十分許，為警在其住處查獲。因認被告涉犯刑法第三百
    二十條第一項竊盜罪嫌。
二、公訴意旨認被告丁○○涉犯刑法第三百二十條第一項之罪行，無非係以：(一)被害
    人甲○○之指述，及卷附車輛、車牌失竊資料個別查詢報表─查詢車輛認可資料
    、贓物認領保管收據各一紙；(二)失竊機車係在被告家中後方廚房內當場查獲，且
    證人丙○○於偵查中證述借用被告所有機車之還車時間與被告供述並不吻合等情
    ，為其主要論據。惟訊之被告自警訊至偵審中，均堅詞否認有何竊盜犯行，辯稱
    ：其所有之機車因在八十九年九月七日借予丙○○使用，故翌日其見到住處後方
    道路上停放之本件失竊機車上插有鑰匙，以為係鄰居所有，故騎乘外出買酒及租
    小說，返家前並將該車加滿油後停放在原地。嗣於同日十三時許其與友人乙○○
    外出欲向丙○○索回機車未果，約在十六、十七時許返家時即見丙○○在其家中
    ，廚房內則停放其上午騎乘之本件失竊機車，其不知何人將該車牽入屋內等語。
三、按犯罪事實應依證據認定之，無證據不得認定其犯罪事實，又不能證明被告犯罪
    者，應諭知無罪之判決，刑事訴訟法第一百五十四條、第三百零一條第一項分別
    定有明文。又按刑事訴訟法上所謂認定犯罪事實之證據，係指足以認定被告確有
    犯罪行為之積極證據而言，如未能發現相當證據或證據不足以證明，自不得以推
    測或擬制之方法，以為裁判之基礎，最高法院二十九年上字第三一０五號及四十
    年臺上字第八六號分別著有判例；認定不利於被告之事實，須依積極證據，苟積
    極證據不足為不利於被告事實之認定，即應為有利於被告之認定，更不必有何有
    利之證據，最高法院三十年上字第八一六號判例可資參照。次依最高法院四十年
    臺上字第八六號、七十六年臺上字第四九八六號判例意旨，認定犯罪事實，所憑
    之證據，雖不以直接證據為限，間接證據亦包括在內，然無論直接或間接證據，
    其為訴訟上之證明，須於通常一般之人均不致於有所懷疑，而得確信其為真實之
    程度者，始得據之為有罪之認定，倘其證明尚未達到此一程度，而有合理性懷疑
    之存在時，即無從為有罪之認定，合先敘明。
四、經查：
  (一)本件被害人甲○○並未親眼見聞其所有之上開機車遭被告竊取之過程，而由機車
    失竊資料及贓物認領保管收據亦無從作為認定被告竊盜犯行之主要依據。且在一
    般社會生活經驗上，持有贓物之原因本非僅一端，尚難單純以被告持有贓物之事
    實，忖度其取得贓物之來源。況縱被告係以竊盜、搶奪、詐欺、拾得遺失物或故
    買、收受贓物等犯罪手段取得該贓物，所涉犯罪構成要件本各不相同，訴訟上本
    不能因其無證據證明其取得贓物之來源，而推定其屬竊盜之犯行。從而，本件要
    無法依憑被告持有失竊機車之客觀事實，遽認其持有之贓車即為其竊盜所得。公
    訴意旨指認被告涉有竊盜犯嫌所憑藉之被害人指述，機車失竊資料等證據，雖足
    形成被告涉犯竊盜罪嫌之合理懷疑，惟此等證據之證明力，尚難作為認定被告有
    如公訴意旨所指竊盜罪行之有力證據。
  (二)被告本身已有機車，且在為警查獲前借予證人丙○○使用等情，迭據證人丙○○
    於偵審中結證屬實，其稱：八十九年九月七日上午其向丁○○借用機車使用，翌
    日（即同年月八日）十七時許，其與女友騎乘機車至丁○○住處返還機車時，丁○○正與乙○○一同返家，當時即見到屋內有本件失竊機車，丁○○亦向之詢問
    該車為何在屋內（見偵查卷第十七頁、本院九十年三月六日訊問筆錄）等語綦詳
    ，足徵被告所辯：其將機車借予丙○○使用，案發當日其與乙○○外出欲向丙○○索回機車，至十六、十七時許返家遇見丙○○後為警查獲等語，應屬非虛，堪
    可採信。
  (三)被告自警訊至偵審中，均坦承於查獲當日上午十時許曾騎乘本件失竊機車一次等
    情不諱，是由此部分被告之自白觀之，苟其確係下手竊取本件失竊機車之人，應
    自始至終均矢口否認全數不利於己之事實，而無自承此部分騎乘該失竊機車之不
    利於己事實之理。況此部分事實本非警方所查悉，亦無其他證據可資證明，被告
    著實無庸於警訊時旋即供認不諱，而提升自身之犯罪嫌疑。從而，依被告不論對
    己有利不利之事實均詳予供述，以論理法則推斷，亦認其所述應為真實，而非虛
    構情節之狡言圖卸之語。
  (四)本件查獲失竊機車之處所，係在被告住處後方廚房內，然該地點與外界雖有門相
    隔，但該門業已損壞無法上鎖等情，已據被告供明甚詳，核與證人丙○○、現場
    查獲警員黃智賢到庭結證屬實（見本院九十年三月六日訊問筆錄、同年五月二十
    二日審理筆錄）。又證人黃智賢復結證稱：丁○○住處出入份子十分複雜，據報
    前往察看時，亦在內逮捕一名通緝犯（即丙○○）（見本院九十年五月二十二日
    審理筆錄）等語綦詳。是以被告住處並非僅由被告一人使用，尚有他人在內進出
    ，況查獲失竊機車之處所與屋外僅有一扇毀壞形同虛設之門與屋外相隔，是以此
    觀之，任何在被告住處進出之人均有可能私自將該失竊機車牽入被告住處停放，
    即難單憑查獲處所係在被告屋內之客觀情狀，遽予論定該失竊機車係被告所竊取
    。況被告為警查獲時已呈酒醉狀態之事實，復據證人黃智賢到庭結證屬實，除徵
    被告所辯：其於查獲當日上午十時十五分許起，至同日十三時許與乙○○外出前
    ，均在家飲酒看小說等語，應非虛構外，亦足使被告斯時之精神狀態究否有行竊
    之認識及能力，啟人疑竇。
  (五)總據上情，本件無法單依被害人供述之失竊時地，及機車失竊資料、贓物認領保
    管收據等文件予以推認被告之竊盜行為如前述，而失竊機車雖係在被告住處查獲
    ，但綜觀被告供承尚與證人丙○○、黃智賢結證各語大致相符之當日整體經過情
    狀，及該處所除被告外，復有他人在內進出使用之客觀情勢，亦難率而認定本件
    失竊機車確係被告行竊所得。從而，被告雖在無法具體指明失竊機車係在其住處
    內查獲之原因下，空言否認行竊犯行，然相對而言，本件亦無積極證據可資證明
    被告之辯解要與真實不符，及其竊盜之犯行。反觀被告前揭置辯，均核與證人丙○○、黃智賢所述大致吻合，是基於禁止推定罪狀之法則，確保國家刑罰權之正
    確行使之目的下，本件公訴意旨所執之前開論據，固足使被告涉及刑法第三百二
    十條第一項之罪行具有合理性之懷疑存在，然尚不足使其竊盜之犯行達於通常一
    般之人均不致有所懷疑，而得確信其為真實之程度。末以，按竊盜罪之成立，除
    行為人在客觀上需有竊取行為外，主觀上尚需有意圖為自己不法所有之意圖，此
    即所謂之「取得意圖」。若行為人並無取得意圖，而只有使用意圖，其竊取他人
    之物而為行使，在不使該物發生質變或減低經濟價值之條件下，加以使用，且行
    為人具有於使用後交還原所有人之「交還意思」，此種竊盜行為謂之「使用竊盜
    」，現行刑法對此並不予以處罰。職是之故，被告雖坦承其使用本件失竊機車外
    出購物之事實無訛，然參佐上開說明，被告基於使用本件失竊機車，以實現物之
    經濟利益及效用為目的所為之使用行為，應無將該機車充當自己所有之財產之主
    觀認識及意欲。況再由被告使用之本件失竊機車之期間甚為短暫，使用後亦將該
    機車加滿油行為觀之，均徵其主觀上應僅有使用之意圖，而無「排斥所有或持有
    」及「占為己有」之意圖及客觀行為態樣甚明。從而，被告自承確有使用該部失
    竊機車之行為，參酌前開說明，因其主觀上並無不法所有之意圖，縱在客觀上並
    無取得機車所有權人同意，仍因欠缺竊盜罪之主觀意圖之要素，而與竊盜罪之構
    成要件有間，尚不得以該罪名相繩。此外，本院復查無其他積極證據抑或其他間
    接證據足資證明或補強被告有如公訴人指陳之竊盜犯行，揆諸首揭判例意旨，因
    其犯罪嫌疑不足，不能證明其犯罪，爰依法為被告無罪判決之諭知。
據上論斷，應依刑事訴訟法第三百零一條第一項前段，判決如主文。
本案經檢察官林慧到庭執行職務
中    華    民    國      九十       年       五      月      廿八      日
                                  臺灣宜蘭地方法院刑事第二庭
                                          法  官  陳  嘉  年
右正本證明與原本無異。
如不服本判決，應於判決送達後十日內，向本院提出上訴狀。（應附繕本）
                                          書記官  詹  玉  惠
中    華    民    國      九十       年       五      月      廿九      日


司法院資訊處製作；財團法人民間司法改革基金會備份。
